【裁判字號】    97,消債更,288
【裁判日期】    980202
【裁判案由】    聲請更生程序
【裁判全文】
臺灣嘉義地方法院民事裁定           97年度消債更字第288號
聲  請  人  甲○○
上列當事人聲請消費者債務清理事件，本院裁定如下：
    主  文
債務人甲○○（身分證統一編號：Ｚ000000000號）自民國九十八
年二月二日上午十時起開始更生程序。
命本院司法事務官進行本件更生程序。
    理  由
一、按債務人不能清償債務或有不能清償之虞者，得依本條例所
    定更生或清算程序，清理其債務，消費者債務清理條例（下
    稱本條例）第3條定有明文。再按債務人與金融機構協商成
    立者，不得聲請更生或清算。但因不可歸責於己之事由，致
    履行顯有重大困難者，不在此限；本條例施行前，債務人依
    金融主管機關協調成立之中華民國銀行公會會員辦理消費金
    融案件無擔保債務協商機制與金融機構成立之協商，準用前
    項之規定；債務人無擔保或無優先權之債務總額未逾新台幣
    1200萬元者，於法院裁定開始清算程序或宣告破產前，得向
    法院聲請更生；法院開始更生程序之裁定，應載明其年、月
    、日、時，並即時發生效力，本條例第151條第5、6項，第4
    2條第1項及第45條第1項亦定有明文。
二、本件聲請意旨略以：債務人有不能清償債務情事，於消費者
    債務清理條例施行前，曾依照中華民國銀行公會會員辦理消
    費金融案件無擔保債務協商機制，與中國信託商業銀行（下
    稱中國信託銀行）成立協商，約定每月償還新台幣（下同）
    1萬3,020元，然以債務人之收入，扣除每月必要支出，所剩
    顯不足以清償依前揭協商所應清償之債務金額，且其無擔保
    或無優先權之債務總額未逾1,200萬元，復未經法院裁定開
    始清算程序或宣告破產，爰向本院聲請更生等語。
三、經查，(一)債務人主張其目前所積欠之債務為164萬6,000元，
    未超過1,200萬元，且於本件更生聲請前，已與中國信託銀
    行成立協商，約定每月償還1萬3,020元，至民國97年2月25
    日即未再依約繳款等情，有中國信託銀行於97年11月28日提
    出之民事陳報狀所附之協議書、無擔保債務還款計畫各1紙
    及債權人清冊1份在卷可憑，應堪認定。(二)債務人主張其擔
    任心算、珠算之才藝老師，每月收入約2萬2,500元，並提出
    存摺影本1份為證；債務人之配偶丙○○95年度收入為54萬
    8,234元，96年度收入為59萬3,492元（均已扣除應繳稅額）
    ，平均每月4萬7,572元，有稅務電子閘門財產所得調件明細
    表2份在卷可稽，均堪認定。至債務人另有出租套房收入，
    但因本院認為房屋貸款並非必要支出，予以剔除（理由如下
    所述），故出租套房收入不予列計。(三)債務人之必要支出：
    債務人主張之每月必要支出為：房屋貸款7,071元、子女教
    育費4,178元、膳食費6,150元、醫療費190元、稅賦（包括
    汽車燃料稅、牌照稅及房屋稅）1,133元、保險費874元、家
    用支出（包括水費、電費、電信費）1,310元、雜支2,500
    元、扶養費4,000元。其中，
  房屋貸款7,071元，據債務人所述，貸款之房屋門牌號碼為
    嘉義市○○街42之1號5樓3，該房屋並非自用住宅，現出租
    予林蕙姿，每月租金5,500元，此有租賃契約1份可憑。本院
    認為債務人既然有棲身之所（債務人現住嘉義市○○路537
    之66號2樓），現又背負龐大債務，自應以償債為優先，故
    此部分不能列入必要費用。
  膳食費6,150元，核之尚屬過高，本院認為債務人應以每日1
    50元計算，每月4,500元為宜。
  子女教育費4,178元，據債務人所提出之收據，丁○○就讀
    崇文國民小學，每學期學雜費為4,133元，故平均每月為689
    元；乙○○患有感覺統合失調症，動作協調障礙（有診斷證
    明在卷可稽），教養費時耗力，就讀中山幼稚園，應予准許
    ，依債務人提出之收據，平均每月為7,667元。故總計為8,3
    56元。債務人之收入約為配偶之二分之一，故與其配偶應以
    1比2之比例共同負擔，故債務人應負擔2,785元，准予列為
    必要支出。
  保險費874元，債務人主張保險費包括汽車強制責任險、房
    屋險及健保費等，而房屋險係其貸款購屋所支出者，本院認
    為債務人不應貸款購屋，已如上述，故房屋險應予剔除，從
    而，保險費應為759元。
  家用支出1,310元，據債務人提出之單據，水費為254元，平
    均每月為127元；電費1,768元，平均每月為884元；電信費
    1,641元，債務人自陳包括電話費及網路費，本院認為網路
    非生活所必要，故電信費以500元為宜。總計1,511元，債務
    人與配偶共同負擔，故債務人應負擔504元，准予列為必要
    支出。
  扶養費4,000元，債務人主張扶養丁○○、乙○○，每人每
    月4,000元，總計為8,000元，本院認為尚屬合理，債務人與
    配偶共同負擔，故債務人應負擔2,667元，准予列為必要支
    出。
  醫療費190元、稅賦1,133元、雜支2,500元，債務人已提出
    相關單據為佐，所列金額亦無浮誇情形，惟醫療費總額為38
    0元，債務人依比例應負擔127元，稅賦中房屋稅部分，債務
    人應負擔560元，連同燃料稅、牌照稅，債務人應負擔1,040
    元，雜支部分債務人應負擔833元。故總額為2,000元，准予
    列為必要支出。
    從而，應認債務人每月必要支出金額為13,215元（計算式：
    4,500+2,785+759+504+2,667+2,000＝13,215）。
四、債務人之每月收入2萬2,500元，扣除前揭協商所必需償還之
    1萬3,020元，僅餘9,480元，顯然無法負擔每月必要支出1萬
    3,215元。是債務人主張其有不可歸責於己之事由，致履行
    前揭協商之清償方案顯有重大困難乙節，應可相信。此外，
    本件又查無債務人有本條例第6條第3項、第8條或第46條各
    款所定駁回更生聲請之事由存在，則債務人聲請更生，與法
    尚無不符，應予准許，並依本條例第16條第1項之規定命司
    法事務官進行本件更生程序。爰裁定如主文。
中    華    民    國    98    年    2    月     2     日
              民事第一庭    法      官  張鶴齡
上為正本係照原本作成。
本件不得抗告。
本裁定已於98年2月2日10時公告。
中    華    民    國    98    年    2    月     2     日
                            書  記  官  馮澤文


司法院資訊處製作；財團法人民間司法改革基金會備份。
